臺灣桃園地方法院刑事判決
110年度訴字第299號
公  訴  人  臺灣桃園地方檢察署檢察官 
被      告  張毅强


            周宜誼


            王敦忠


上列被告因違反藥事法等案件，經檢察官提起公訴（109年度偵
字第24639號），本院判決如下：
    主  文
張毅强共同犯圖利聚眾賭博罪，處有期徒刑伍月，如易科罰金，
以新臺幣壹仟元折算壹日；又犯轉讓禁藥罪，處有期徒刑陸月。
周宜誼共同犯圖利聚眾賭博罪，處有期徒刑參月，如易科罰金，
以新臺幣壹仟元折算壹日。
王敦忠共同犯圖利聚眾賭博罪，處有期徒刑參月，如易科罰金，
以新臺幣壹仟元折算壹日。
扣案如附表一編號一所示之物沒收銷燬；扣案如附表一編號二至
五所示之物均沒收。
張毅强被訴持有第一級毒品罪部分免訴。
    事  實
一、張毅强與周宜誼為夫妻，張毅强基於意圖營利供給賭博場所
    ，及與周宜誼、王敦忠共同基於意圖營利聚眾賭博之犯意聯
    絡，於民國109年7月27日晚上11時30分許，由張毅强提供其
    所承租位於桃園市○○區○○路00號之住處作為賭博場所（下稱
    本案賭博場所），並由周宜誼負責購買飲食、香菸等雜貨供
    在該處所之賭客取用，王敦忠則負責把風，以此分工方式聚
    眾提供骰子、碗公（未扣案）作為賭博器具，供賭客以擲骰
    子比大小之方式進行賭博，每底新臺幣（下同）100或200元
    ，配牌方式依序小至大有一對、兩對、三條、順子、葫蘆、
    鐵支、五梅等，由配牌最大之人贏當局所有賭資，張毅强則
    以向骰到鐵支以上之賭客收取一底（即100元或200元）之金
    額作為抽頭金以牟利。　　
二、張毅强明知甲基安非他命係毒品危害防制條例列管之第二級
    毒品，亦為藥事法所規定之禁藥，依法不得轉讓，其可預見
    若任意將甲基安非他命置放於本案賭博場所，在場之人可能
    自行拿取施用，竟仍以此事實之發生不違背其本意之轉讓禁
    藥即甲基安非他命之不確定故意，於上開聚眾賭博期間，在
    賭桌上放置內有甲基安非他命之吸食器，任由現場賭客自行
    拿取施用，以此方式無償轉讓甲基安非他命予王敦忠、賭客
    葉世鵬及許復興等人各施用1次。
三、嗣為警持搜索票，於109年7月28日上午5時25分許至上開賭
    博場所當場查獲，扣得如附表一所示之物，始悉上情。
四、案經桃園市政府警察局龜山分局報告臺灣桃園地方檢察署檢
    察官偵查起訴。
    理  由
壹、有罪部分：
一、證據能力部分：
    本判決所引用供述證據之證據能力，公訴人、被告張毅强、
    周宜誼、王敦忠均同意作為證據，本院審酌各項證據作成時
    之情況，並無違法取證及證明力明顯過低之瑕疵，認為以之
    作為證據應屬適當，依刑事訴訟法第159條之5第1項規定，
    均有證據能力。至於本判決所引用之非供述證據部分，與本
    案均有關連性，亦無證據證明係實施刑事訴訟程序之公務員
    以不法方式所取得，依刑事訴訟法第158條之4反面解釋，亦
    具證據能力。
二、認定犯罪事實所憑之證據及理由：
㈠、就事實欄一部份：
　　訊據被告張毅强矢口否認有何意圖營利供給賭博場所及聚眾賭博之犯行，訊據被告周宜誼、王敦忠均矢口否認有何意圖營利聚眾賭博之犯行，被告張毅强辯稱：我跟朋友賭博沒有抽頭營利，扣到的1,000元是桌上的錢，如果有人骰到鐵支的話，就放100元，當我們吃飯、買飲料、香煙的錢，不是抽頭金云云；被告周宜誼辯稱：我沒有營利意圖，當天我應該有出去買東西，看家裡有多少人就買多少云云；被告王敦忠辯稱：我沒有幫張毅强顧門把風，我當天只是去那裡賭博云云。經查：
　1.被告張毅强於109年7月27日晚上11時30分許，與證人葉世鵬
    、許復興等人在其所承租之桃園市○○區○○路00號住處內，以
    擲骰子比大小之方式進行賭博，每底100或200元，配牌方式
    依序小至大有一對、兩對、三條、順子、葫蘆、鐵支、五梅
    等，由配牌最大之人贏當局所有賭資，當天被告周宜誼、王
    敦忠亦均在場，嗣員警於109年7月28日上午5時25分許持搜
    索票至上開處所當場查獲，並扣得如附表一編號3至5、附表
    二編號2至4所示之抽頭金、花豆、骰子及賭資等情，業據被
    告3人供陳在卷（見偵卷第12至13頁、第17頁、第73至74頁
    、第102至104頁），核與證人許復興、葉世鵬於警詢、偵查
    中之證述大致相符（見偵卷第132頁、第137至138頁、第174
    頁、第179頁），並有桃園市政府警察局龜山分局搜索扣押
    筆錄、扣押物品目錄表、查獲現場照片在卷可稽（見偵卷第
    37至41頁、第55至59頁），此部分事實，堪以認定。
　2.被告張毅强於警詢中供稱：抽頭金1,000元是許復興、葉世
    鵬前往我住處賭博時給我補貼家用的錢；抽頭金是每把賭局
    一次骰5顆骰子，其中骰出4顆一樣的人就要丟100元或200元
    出來，依據當把賭局的底金而定，算給提供賭博場所的屋主
    分紅，就是我所有，我拿來繳水電費等費用等語（見偵卷第
    14頁、第18頁）；被告周宜誼於警詢中供稱：現場主持人是
    張毅强，抽頭方式是以擲5顆骰子，其中有4顆以上數字相同
    時，就要付抽頭金，抽頭金額以每次下注時每人所付金額為
    底，抽頭金由張毅强收取；有時我會去幫賭客買吃的等語（
    見偵卷第73至74頁）；被告王敦忠於警詢中供稱：現場主持
    人是張毅强，抽頭方式是以擲5顆骰子，其中有4顆以上數字
    相同時，就要付抽頭金200元，抽頭金由張毅强收取；搜索
    當天我沒有賭博，我邊吃東西邊玩手機，張毅强叫我幫他顧
    一下門，看有沒有人來，周宜誼負責幫忙客人開門還有幫忙
    買吃的；我幫張毅强顧門，沒有什麼好處，只是有時候毒品
    用他的，所以互相幫忙一下；警方來搜索時，我在吃麵包，
    張毅强和另外兩人在裡面賭博，我聽到有人敲門，張毅强就
    叫我去看一下是誰，警察表明身分，我就開門等語（見偵卷
    第102至104頁），另經本院當庭勘驗其等上開警詢錄影光碟
    ，詢答內容與警詢筆錄之記載大致相符，有本院勘驗筆錄在
    卷可參（見本院訴字卷第150頁、第154頁、第157至158頁、
    第180頁、第186至188頁、第193頁、第195至196頁），觀諸
    被告3人上開警詢中之供述可知，案發當日被告張毅强與賭
    客葉世鵬、許復興，以擲骰子比大小之方式進行賭博，5顆
    骰子中，如有4顆以上骰子點數相同，就要支付100元或200
    元抽頭金（視該局之底金而定）予被告張毅强，供其貼補家
    用、繳納水電費，顯見被告張毅强主觀上確有營利意圖，被
    告周宜誼則負責為在場賭客購買飲食、香菸，被告王敦忠負
    責幫忙顧門把風，其等就聚眾賭博之行為分擔，均於警詢中
    供述甚詳，其等於本院審理中翻異前詞，辯稱無營利意圖、
    未與賭客約定抽頭金、未顧門把風云云，均難採信。
　2.佐以證人即賭客許復興、葉世鵬於警詢時均一致證稱：扣案
    的抽頭金1,000元是我們前往張毅强住處賭博時給張毅强抽
    頭的錢；一把骰5顆骰子，5顆骰子中，骰到4顆骰子點數一
    樣，就放100元或200元抽頭金（比照該把賭博所設定之底金
    ），抽頭金為張毅强所得等語（見偵卷第134頁、第138頁、
    第176頁、第179頁）；證人葉世鵬於偵查中證稱：張毅强有
    對到他家賭博的人收抽頭金等語（見偵卷第268頁），核與
    前開被告3人於警詢中之供述互核一致，是被告張毅强提供
    場所及賭具，於上開時地，聚集賭客賭博財物，並與賭客葉
    世鵬、許復興約定收取抽頭金以牟利，自屬意圖營利而供給
    賭博場所及聚眾賭博之行為。
　3.被告張毅强雖辯稱：賭客骰出鐵支後所支付之100元或200元
    ，係用以購買飲食、香菸，不是抽頭金云云。惟查，被告張
    毅强於警詢時已明確供稱賭客所支付之100或200元，係用以
    貼補家用、繳納水電費，業如前述，其營利之意圖甚明；縱
    使被告張毅强有以賭客骰出鐵支後所支付之款項購買餐飲、
    香菸，然證人葉世鵬於本院審理時證稱：玩牌的時候，有鐵
    支就拿100元放在桌上，給張毅强拿去買吃的買飲料買菸，
    我不會去記買多少錢，剩的我不會把錢要回來等語（見本院
    訴字卷第248至249頁、第251至252頁），是證人葉世鵬並未
    要求被告張毅强將購買飲食、香菸後所剩餘之金額退還，則
    無論結餘多寡，均歸於被告張毅强所有，益徵其確有營利意
    圖。
　4.按共同正犯之成立，只須具有犯意之聯絡，行為之分擔，既
    不問犯罪動機起於何人，亦不必每一階段犯行，均經參與。
    共同實施犯罪行為之人，在合同意思範圍內，各自分擔犯罪
    行為之一部，相互利用他人之行為，以達其犯罪目的，即應
    對於全部所發生之結果，共同負責；且共同正犯不限於事前
    有協議，即僅於行為當時有共同犯意之聯絡者亦屬之，且犯
    意聯絡之表示方法，亦不以明示通謀為必要，相互間有默示
    之合致亦無不可。被告周宜誼、王敦忠雖非受僱於被告張毅
    强或獲有利益，然其等在被告張毅强所提供之本案賭博場所
    內，由被告周宜誼為在場賭客購買飲食、香菸，被告王敦忠
    負責顧門把風，既經本院認定如前，衡諸接待賭客、顧門把
    風本屬賭博場所建立、順遂賭博構成要件行為之一部，是被
    告周宜誼、王敦忠所為，顯為被告張毅强聚眾賭博而牟利之
    犯罪所不可或缺之分工行為，其等既明知被告張毅强在本案
    賭博場所內聚眾賭博，及向賭客收取抽頭金以牟利，猶為上
    開行為分擔，揆諸前揭說明，其等均有圖利聚眾賭博之犯意
    聯絡及行為分擔，為共同正犯無訛。
㈡、就事實欄二部份：
　　訊據被告張毅强矢口否認有何轉讓甲基安非他命之犯行，辯
    稱：當天是王敦忠、葉世鵬、許復興自己拿來吸的，我有制
    止他們，他們沒有理我云云。經查：
　1.被告張毅强於警詢中自承：我施用安非他命時，會將毒品吸
    食器放在賭桌上，跟我賭博的人想用會自己拿去用，葉世鵬
    、許復興都是有施用毒品的人，所以我會讓他們用，不會阻
    止等語（見偵卷第16頁）；於本院準備程序時供稱：他們施
    用我不會阻止，也不會反對等語（見本院訴字卷第91頁）；
    核與被告周宜誼於警詢中供稱：張毅强跟賭客交情好的話，
    就會無償提供毒品給賭客施用等語（見偵卷第74頁）相符一
    致，顯見被告張毅强將內有甲基安非他命之吸食器置於賭桌
    上，供賭客自行施用一節，堪以認定。
　2.又當日在本案賭博場所施用甲基安非他命之人均證稱：
　⑴被告王敦忠於警詢中供稱：扣案安非他命2包及毒品吸食器為
    張毅强免費提供給賭客吸食用；搜索當日我有用安非他命，
    是張毅强無償提供的等語（見偵卷第103頁、第105頁）；於
    偵查中證稱：甲基安非他命是張毅强的，我拿取及施用時，
    張毅强當時有在場，從頭到尾張毅强都沒有阻止我施用等語
    （見偵卷第276頁）。
　⑵證人許復興、葉世鵬於警詢中均證稱：1樓桌上之吸食器，是
    張毅强自己施用以及提供給我們吸食安非他命用的，賭博的
    3人有一起施用擺放在賭桌上之毒品吸食器等語（見偵卷第1
    34頁、第137頁、第176頁、第178頁）；證人葉世鵬於偵查
    中證稱：毒品在桌子上，我看到就自己拿來用，當場張毅强
    在，從頭到尾張毅强都沒有阻止我施用等語（見偵卷第268
    頁）；又於本院審理時證稱：案發當天許復興找我去張毅强
    家玩牌，玩的時候有施用毒品，毒品就在打牌的桌上，我到
    的時候就有了，沒有人阻止我說不能用桌上的安非他命等語
    （見本院訴字卷第246至247頁、第252頁）；證人許復興亦
    於偵查中證稱：甲基安非他命是張毅强的，放在桌子上，我
    看到就自己拿來用，張毅强當時有在場，從頭到尾張毅强都
    沒有阻止我施用等語（見偵卷第271至272頁）。
　3.再觀諸查獲現場照片，當日賭桌上確有吸食器1組（見偵卷第57頁下方照片），參以員警於109年7月28日搜索當日，對在場之被告王敦忠、證人許復興、葉世鵬採尿送驗後，均呈甲基安非他命陽性反應等情，有桃園市政府警察局龜山分局真實姓名與尿液毒品編號對照表、台灣檢驗科技股份有限公司濫用藥物檢驗報告在卷可證（見偵卷第119頁、第161頁、第193頁、第295頁、第303頁、第307頁），綜核上情，被告張毅强將內有甲基安非他命之吸食器置於賭桌上，任憑在場之人自行拿取吸食器施用甲基安非他命，並無任何阻止或反對之動作及言語，被告主觀上有轉讓甲基安非他命之不確定故意，甚為明確。被告張毅强所辯，顯係事後卸責之詞，自無可採。
㈢、綜上所述，本件事證明確，被告3人所辯不足採信，其等犯行
    洵堪認定，應依法論科。
三、論罪科刑之理由：
㈠、事實欄一部分：
　1.按刑法第268條規定之「供給賭博場所」，係指提供特定處
    所供人從事賭博行為而言；所稱「聚眾賭博」，係指聚集不
    特定人參與賭博之行為，只須其性質係集合多數人而為賭博
    ，而主事者之目的既在聚眾賭博以營利，即成立本罪。
　2.核被告張毅强就事實欄一所為，係犯刑法第268條之圖利供
    給賭博場所罪及圖利聚眾賭博罪；核被告周宜誼、王敦忠就
    事實欄一所為，係犯刑法第268條之圖利聚眾賭博罪。
　3.被告3人就所犯圖利聚眾賭博罪，有犯意聯絡及行為分擔，
    應論以共同正犯。
　4.被告張毅强以一行為同時觸犯上開2罪名，為想像競合犯，
    應從一重以圖利聚眾賭博罪處斷。
㈡、事實欄二部分：
　1.甲基安非他命雖係第二級毒品，但亦屬藥事法所稱之禁藥，
    而明知為禁藥而轉讓者，藥事法第83條第1項定有處罰明文
    。故行為人明知為禁藥即甲基安非他命而轉讓予他人者，其
    轉讓行為同時該當於毒品危害防制條例第8條第2項之轉讓第
    二級毒品罪及藥事法第83條第1項之轉讓禁藥罪，屬法條競
    合，而藥事法第83條第1項轉讓禁藥罪之法定本刑，較毒品
    危害防制條例第8條第2項轉讓第二級毒品罪之法定本刑為重
    ，且本案並無毒品危害防制條例第8條第6項、第9條加重其
    刑至二分之一之特別規定之適用，是依法條競合「重法優於
    輕法」之法理，應優先適用藥事法第83條第1項規定論處。
　2.核被告張毅强就事實欄二所為，係犯藥事法第83條第1項之
    轉讓禁藥罪。其轉讓前持有甲基安非他命之低度行為，為轉
    讓之高度行為所吸收，不另論罪。
㈢、被告張毅强所犯上開2罪，犯意各別，行為互殊，應予分論併
    罰。
㈣、爰審酌被告張毅强不思以正途賺取所需，為牟不法利益，提
    供賭博場所，並與被告周宜誼、王敦忠聚眾賭博財物，助長
    投機風氣，危害社會善良風俗；被告張毅强又漠視國家杜絕
    毒品犯罪之禁令，明知毒品非但戕害自己身心，並有危害社
    會治安之虞，仍非法轉讓甲基安非他命予他人，助長施用毒
    品之氾濫，所為實屬不該，且被告3人犯後均矢口否認犯行
    ，態度難認良好，兼衡其等犯罪動機、目的、手段、素行、
    智識程度、家庭經濟狀況、圖利聚眾賭博之分工及參與程度
    、被告張毅强轉讓毒品之數量等一切情狀，分別量處如主文
    所示之刑，並就所處得易科罰金部分，諭知易科罰金之折算
    標準。
四、沒收部分：
㈠、扣案如附表一編號1所示之甲基安非他命2包，不問屬於犯罪
    行為人與否，應依毒品危害防制條例第18條第1項前段規定
    宣告沒收銷燬之。另包裝上開毒品之包裝袋，因其上殘留之
    毒品難以析離，且無析離之實益與必要，應連同前開毒品沒
    收銷燬之。至於送驗耗損部分之毒品，因已鑑析用罄，業已
    滅失，爰不另宣告沒收銷燬。
㈡、按供犯罪所用、犯罪預備之物或犯罪所生之物，屬於犯罪行
    為人者，得沒收之，刑法第38條第2項前段定有明文。扣案
    如附表一編號2、4、5所示之物，係被告張毅强所有供犯罪
    所用之物，爰依刑法第38條第2項前段規定宣告沒收。
㈢、按犯罪所得，屬於犯罪行為人者，沒收之，刑法第38條之1第
    1項前段亦定有明文。經查，扣案如附表一編號3所示抽頭金
    ，為被告張毅强之犯罪所得，應依刑法第38條之1第1項前段
    規定宣告沒收。
㈣、至於扣案如附表二編號1所示之物，係供被告張毅强施用毒品
    所用，因無證據證明與本案有關，不予宣告沒收；扣案如附
    表二編號2所示之賭資，雖係被告張毅强所有供其賭博財物
    所用，然並非本案聚眾賭博及提供賭博場所犯行所用之物，
    而扣案如附表二編號3、4所示之賭資，分別為證人即賭客葉
    世鵬、許復興所有，均應由報告機關另為適法處理，爰不於
    本案併予宣告沒收。
貳、免訴部分：
一、公訴意旨略以：被告張毅强明知海洛因係毒品危害防制條例
    所列管之第一級毒品，未經許可不得持有，竟基於持有第一
    級毒品之犯意，於109年7月28日前之某時，在不詳處所，向
    姓名年籍不詳之人取得第一級毒品海洛因1包而持有之，嗣
    經警於109年7月28日上午5時25分許，搜索被告位於桃園市○
    ○區○○路00號住處，扣得海洛因1包（0.5510公克）。因認被
    告張毅强涉犯毒品危害防制條例第11條第1項之持有第一級
    毒品罪嫌等語。
二、按案件曾經判決確定者，應諭知免訴之判決，刑事訴訟法第
    302條第1款定有明文。是同一案件，已經法院為實體上之確
    定判決，該被告應否刑事制裁，即因前次判決而確定，不能
    更為其他有罪或無罪之實體上裁判。
三、經查，被告張毅强於不詳時間，以不詳方式取得第ㄧ級毒品
    海洛因1包後持有之，嗣於109年7月28日上午6時10分許，在
    桃園市○○區○○路00號住處為警查獲，並扣得海洛因1包（含
    袋重0.5510公克），其所涉持有第一級毒品犯行（下稱前案
    ），經本院另以110年度桃簡字第613號判決判處有期徒刑3
    月確定等情，有上開判決書、臺灣高等法院被告前案紀錄表
    在卷可佐（見本院訴字卷第354頁、第375至378頁）。而被
    告張毅强於本案所涉持有第一級毒品犯行，與前案為同一案
    件，前案既經法院判決確定，則本案應為前案確定判決效力
    所及，自不得再行訴追，爰就被告張毅强被訴此部分犯行，
    逕為免訴判決之諭知。
四、扣案之海洛因1包（毛重0.5510公克），業經前案判決宣告
    沒收銷燬，自無再行宣告沒收銷燬之必要。
據上論斷，應依刑事訴訟法第299條第1項前段、第302條第1款，
毒品危害防制條例第18條第1項前段，藥事法第83條第1項，刑法
第11條、第28條、第268條、第55條、第41條第1項前段、第38條
第2項前段、第38條之1第1項前段，判決如主文。
本案經檢察官崔秉君提起公訴，檢察官黃翎樵到庭執行職務。
中　　華　　民　　國　　111 　年　　9 　　月　　30　　日
                  刑事第九庭審判長法    官  陳品潔
　　　　　　　　　
　　　　　　　　　                法    官  謝承益
　　　　　　　　　 
　　　　　　　　　                法    官  蔣彥威
以上正本證明與原本無異。
如不服本判決應於收受判決後20日內向本院提出上訴書狀，並應
敘述具體理由。其未敘述上訴理由者，應於上訴期間屆滿後20日
內向本院補提理由書(均須按他造當事人之人數附繕本)「切勿逕
送上級法院」。 
　　　　　　　　　　　　　　　    書 記 官　賴葵樺
中　　華　　民　　國　　111 　年　　9 　　月　　30　　日
附錄本件論罪科刑法條全文：
中華民國刑法第268條
意圖營利，供給賭博場所或聚眾賭博者，處3年以下有期徒刑，
得併科9萬元以下罰金。
藥事法第83條
明知為偽藥或禁藥，而販賣、供應、調劑、運送、寄藏、牙保、
轉讓或意圖販賣而陳列者，處7年以下有期徒刑，得併科新臺幣5
千萬元以下罰金。
犯前項之罪，因而致人於死者，處7年以上有期徒刑，得併科新
臺幣1億元以下罰金；致重傷者，處3年以上12年以下有期徒刑，
得併科新臺幣7千5百萬元以下罰金。
因過失犯第1項之罪者，處2年以下有期徒刑、拘役或科新臺幣5
百萬元以下罰金。
第1項之未遂犯罰之。
附表一：
編號 扣押物品名稱  數量        備註或鑑驗結果  1 甲基安非他命 2包 驗前毛重共2.45公克，檢出甲基安非他命成分（見偵卷第289頁）  2 毒品吸食器 1組 偵卷第57頁下方照片所示  3 抽頭金 1,000元   4 花豆（8顆骰子組成） 1個   5 骰子 15顆  
附表二：
編號 扣押物品名稱   數量         備註  1 毒品吸食器 2組 偵卷第59頁下方照片所示  2 賭資 3,700元 被告張毅强所有  3 賭資 28,800元 證人葉世鵬所有  4 賭資 5,200元 證人許復興所有